【裁判字號】    90,訴,2266
【裁判日期】    901129
【裁判案由】    偽造文書
【裁判全文】
臺灣高雄地方法院刑事判決                          九十年度訴字第二二六六號
    公  訴  人  臺灣高雄地方法院檢察署檢察官
    被      告  乙○○
                丙○○
右列被告因偽造文書案件，經檢察官聲請簡易判決處刑（九十年度偵字第五七七五號
），本院高雄簡易庭認不宜以簡易判決處刑，移由本院刑事庭以普通程序審理，本院
判決如左：
    主  文
乙○○、丙○○共同行使偽造私文書，足以生損害於公眾及他人，各處有期徒刑貳月
，如易科罰金，均以參佰元折算壹日。乙○○緩刑貳年。
民國九十年一月九日「補領國民身分證申請書」上偽造之「甲○○」簽名貳枚沒收。
    事  實
一、乙○○為甲○○之兄，丙○○為甲○○之弟，其二人明知甲○○之身分証並未遺
    失，竟基於共同之犯意聯絡，於民國九十年一月九日共同前高雄市新興戶政事務
    所，由丙○○冒充甲○○，持丙○○之照片（檢察官誤載為甲○○之照片）、甲○○所有留存在家中之印章，以甲○○身分證件已滅失為由，申請補發身分証，
    並由丙○○在補領國民身分證申請書上偽造甲○○之簽名二枚，及盜用甲○○所
    有之印章加蓋印文一枚（另二枚印文業經打叉銷燬），另由乙○○在切結書上簽
    名表示照片確係甲○○本人之照片後，將申請書、切結書一併交由承辦人員收執
    ，以完備申請補發身分證之程序，致該戶政事務所承辦人員誤信為真實，而當場
    掣發貼有丙○○照片之甲○○身分証一枚予丙○○，足生損害於該戶政事務所對
    身分証管理之正確性及甲○○行使其證明文件之權益。嗣甲○○於同年二月二日
    持原身分証至岡山戶政事務所辦理戶籍遷入時，為該所人員發現身分証補發之日
    期不符，始查悉上情。
二、案經高雄市政府警察局新興分局移送臺灣高雄地方法院檢察署檢察官偵查起訴。
    理  由
一、證據被告乙○○、丙○○均矢口否認有何上開犯行，辯稱係受甲○○之託去申請
    補發身分證，惟因甲○○常酗酒致記憶不好而忘記此事，伊二人並無冒名申請之
    犯行云云。惟查（一）被害人甲○○並未委託被告二人去申請補發補發身分證，
    係被告二人擅自申請補發等情，有被害人於九十年二月二日前往岡山戶政事務所
    申請遷入時，發覺上情所寫之申請書一份在卷可按，依常情衡之，補發身分證係
    屬重要之事，若被害人果有於一月九日委託被告二人辦理，豈有可能於不到一個
    月時間之二月二日即忘卻此事，縱一時忘記，然經戶政事務所告知係其兄乙○○
    書立切結書辦理時，被害人亦應有所記憶，然被害人仍不復記憶並當場寫下申請
    書敘明係被冒領，況被告與被害人係兄弟關係，豈有任意構詞誣陷之理，顯見被
    害人申請書之內容為實在，事後被害人於警訊及本院審理時改口謂有授權等語，
    無非迴護之詞。（二）被告二人係持被告丙○○之照片請領被害人甲○○之身分
    證，此有申請書在卷可參，若補領身分證確係被害人之意，且係因被害人有急需
    才委託被告辦理以搶時效，為何被告不持被害人之照片去辦理？又經戶政事務所
    掣發之身分證係貼被告丙○○之照片，被害人縱使有急用也用不上，則申請補發
    有何意義？（三）被告明知被害人之身分證未滅失，竟假冒被害人之名義，並虛
    偽提出被告丙○○之照片以申請補發身分證，被告此舉使戶政機關管理身分證之
    正確性因此受損，並妨害被害人行使其證明文件之權益，是被告之行為足生損害
    於公眾及他人一節堪以認定。綜上所述，被告辯解均與常情相悖，而被告及被害
    人復無法提出被害人有因酗酒而失憶之證明，自難僅因被告之空言抗辯，逕為被
    告有利之認定，是被告辯解不足採信，罪證明確，犯行堪以認定。
二、核被告所為係犯刑法第二百十六條、二百十條之行使偽造私文書罪。被告間有犯
    意之聯絡，行為之分擔，均為共同正犯。被告丙○○偽造署押、盜用印章之行為
    ，係偽造文書行為之階段行為，不另論罪。又被告偽造文書後持以行使，其偽造
    之低度行為，應為行使之高度行為所吸收，只論以行使偽造文書罪。爰審酌被告
    並未持新領取之身分證對外行使，亦未對被害人造成任何實質上之損害，對社會
    所生之損害尚屬輕微，且被告與被害人間有兄弟關係等一切情狀，分別量處如主
    文所示之刑；按刑法第四十一條，已於九十年一月十日修正公布，並於同月十二
    日施行，其第一項前段規定為「犯最重本刑為五年以下有期徒刑之罪，而受六月
    以下有期徒刑或拘役之宣告，因身體、教育、職業或家庭之關係或因其他正當事
    由，執行顯有困難者，得以一元以上三元以下折算一日，易科罰金。」，本件被
    告犯罪後，上開法律已變更，依最高法院二十四年七月刑庭總會決議，易科罰金
    之事項，應依刑法第二條第一項之規定，適用修正後之刑法第四十一條之新法，
    本件爰諭知易科罰金折算標準，以資懲儆。又被告乙○○前未曾受有期徒刑以上
    刑之宣告，因一時失慮，偶罹刑典，經此刑之宣告後，應知警惕而無再犯之虞，
    本院因認暫不執行其刑為當，予以宣告緩刑，用啟自新。被告丙○○前曾於八十
    八年間因妨害風化案件，經本院判處有期徒刑三月，並於九十年六月十五日執行
    完畢，自無從宣告緩刑，併此敘明。民國九十年一月九日「補領國民身分證申請
    書」上被告丙○○偽造之「甲○○」署押貳枚，不問屬於犯人與否均應依同法第
    二百十九條規定沒收。至於「補領國民身分證申請書」內「甲○○」印文壹枚，
    因非被告所有之物，爰不為沒收之諭知，附此敘明。
三、公訴意旨另謂：被告二人於上開時間向高雄市新興戶政事務所申請補發身分證時
    ，由被告丙○○在申請書上偽造甲○○之簽名，被告乙○○則書寫切結書證明，
    致該戶政事務所人員將此不實之事項登載於職務上所掌之公文書，因認其另涉有
    刑法第二百十四條之罪嫌云云。惟查被告向戶政事務所辦理補領被害人身分證事
    宜時，除被告須填寫申請書交承辦人員初核，轉由主管複核外，並無其他行政流
    程，亦無其他登簿作業，此業據證人即新興戶政事務所戶籍員丁○○到庭結證屬
    實，是尚難認被告涉有上開犯行，惟公訴人認被告此部分犯行與前開判決有罪部
    分，有方法結果之裁判上一罪之法律關係，爰不另為無罪之諭知，特此敘明。
據上論斷，應依刑事訴訟法第二百九十九條第一項前段、第四百五十二條、刑法第二
條第一項前段、第二十八條、第二百十條、第二百十六條、第二百十九條、修正後第
四十一條第一項、第七十四條第一款，罰金罰鍰提高標準條例第二條，判決如主文。
中      華      民      國    九十      年     十一     月    二十九    日
                                    臺灣高雄地方法院刑事第三庭
                                        法  官  李  淑  惠
右為正本，係照原本作成，證明與原本無異。
如不服本判決，應於送達後十日內，向本院提出上訴狀。
                                        書記官  馮  欽  鳳
中      華      民      國    九十      年     十一     月    二十九    日
中華民國刑法第二百一十條
 (偽造變造私文書罪)
偽造、變造私文書，足以生損害於公眾或他人者，處五年以下有期徒刑。
中華民國刑法第二百一十六條
 (行使偽造變造或登載不實之文書罪)
行使第二百十條至第二百十五條之文書者，依偽造、變造文書或登載不實
事項或使登載不實事項之規定處斷。
中華民國刑法第二百一十九條
 (沒收之特例)
偽造之印章、印文或署押，不問屬於犯人與否，沒收之。


司法院資訊處製作；財團法人民間司法改革基金會備份。
